【裁判字號】    91,訴,762
【裁判日期】    920122
【裁判案由】    俸給
【裁判全文】
高雄高等行政法院判決                              九十一年度訴字第七六二號
                              .
    原      告  甲○○
    被      告  高雄市政府警察局
    代  表  人  乙○○局長
    訴訟代理人  戊○○
                丙○○
                丁○○
右當事人間因俸給事件，原告不服公務人員保障暨培訓委員會中華民國九十一年六月
十八日九一公審決字第００八三號再復審決定，提起行政訴訟。本院判決如左：
    主  文
原告之訴駁回。
訴訟費用由原告負擔。
    事  實
甲、事實概要：
    緣原告現任被告所屬保安警察大隊（下稱保安大隊）組員，於民國（下同）九十
    年三月九日以其於上班時間外仍執行外勤勤務，應支領第一級警勤加給為由，向
    保安大隊提出申請，保安大隊研擬提案後轉送被告處理，嗣經被告函請內政部警
    政署（下稱警政署）釋示後，警政署以九十年七月十二日警署人字第一二三三七
    九號書函復略以：「貴局保安警察大隊雖分組（事）辦事，惟究屬專業警察單位
    ，與分局除辦理一般行政工作外，尚有正俗、外事、保安、戶口、保防、民防、
    交通、安檢等各種警察業務，兩者業務性質究有別，至所陳需實地督導或執行勤
    務乙節，審酌警察局各科、室承辦業務人員亦有督導勤務，惟仍非屬第一級警勤
    加給支給對象，同時並非常態性、經常性執行勤務之人員，基於待遇衡平性、合
    理性之考量，如支領第一級警勤加給，尚非得宜。綜上，貴局保安警察大隊員警
    之警勤加給仍宜依現行規定辦理。」被告遂以前述理由再以九十年七月十八日高
    市警人字第四０五四四號函復保安大隊，由保安大隊知會原告拒絕其申請。原告
    不服，循序提起復審、再復審，均遭決定駁回，遂提起本件行政訴訟。
乙、兩造聲明：
一、原告聲明求為判決：
（一）再復審決定、復審決定及原處分均撤銷。
（二）被告應作成補發原告自八十六年四月份起至判決確定之日止，按月應領一級警
      勤加給之差額即每月各新台幣（下同）壹仟陸佰玖拾元之行政處分。
（三）訴訟費用由被告負擔。
二、被告聲明求為判決：
（一）原告之訴駁回。
（二）訴訟費用由原告負擔。
丙、兩造主張之理由：
一、原告起訴意旨略謂：
（一）按「警察人員警勤加給標準表」規定，被告所屬各分局人員，不論是否實際執
      行外勤勤務，均一律支領一級警勤加給，惟同隸屬被告同一層級，且勤務性質
      相同之保安大隊所屬人員，不論是否執行外勤勤務，卻均一律支領三級警勤加
      給。再按「高雄市政府警察局組織規程」規定，被告所屬各分局、大隊均屬內
      部單位，且均屬同一組織層級，又「高雄市政府警察局勤務實施細則表」亦顯
      示被告所屬各分局雖與原告所屬之大隊名稱不同，惟其業務項目及性質多屬相
      同，且參酌「警察人員警正以下具有危險及勞力等特殊性質降低退休年齡標準
      表」規定，被告所屬保安大隊二組組員、各分局刑事組分局員、警備隊長，均
      同列具有危險及勞力等特殊性質職務，均應降低退休年齡。
（二）鑑於警政署有關現職警察人員支領警勤加給標準表之相關釋示，各類警察人員
      警勤加給共分三級標準，均係依據各級人員工作辛勞程度、不安定程度，及業
      務之性質、值勤之常態性、經常性等標準加以區分。原告於八十六年四月一日
      起奉命至保安大隊服務，並依據「警察勤務條例」、「警察機關勤務督導實施
      規定」、「警察勤務規範」等法令規定，實際、經常並固定執行危險、辛勞之
      勤務督導、值日、巡邏等勤務，且曾於巡邏勤務中當場查獲持有制式槍枝通緝
      犯；且經常執行特種勤務、聚眾活動勤務、一般警衛等勤務。
（三）又警政署於訂定上開加給標準表時，將中央警察大學及台灣省警察專科學校等
      未實際執行外勤勤務人員，均將之列入支領二級勤務加給之對象；惟原告係依
      警政署依前開「降低退休年齡標準表」認定，實際從事危險及勞力等特殊性質
      之職務，且復應降低退休年齡，又原告係奉命於下班時間實際執行前揭各項外
      勤勤務，按月報領外勤員警超勤加班費，亦有案可查。再查照公務人員保障暨
      培訓委員會九十一年七月十日公地保字第九一０四一二七號函稱，該會於同年
      六月十八日召開九十一年第八次委員會議，有關原告所提再復審案件之附帶決
      議中部分說明，第一級與第三級之警勤加給對象，縱執行不同業務，然其業務
      性質是否相同？所具危險性是否相同？似宜加以考量。又按警勤加給表規定，
      中央警察大學及台灣警察專科學校之警察人員，為第二級警勤加給對象，惟按
      該等人員似未實際執行外勤警察勤務，是以，警勤加給以機關層級為區分標準
      ，是否妥適？亦值斟酌。
（四）綜上所陳，原告僅能支領三級警勤加給，並不符合平等原則，請求判決如原告
      訴之聲明。
二、被告答辯意旨略謂：
（一）被告所屬保安大隊所屬中隊以下警察人員，其警勤加給屬第一級，而各警察機
      關編制內，不屬第一、二級而具有警察官任用資格人員屬第三級，為警察人員
      警勤加給表所明定。
（二）查原告現任職於被告保安大隊擔任組員職務，支領第三級警勤加給，申請比照
      分局人員支領第一級警勤加給，案經被告請示內政部警政署後，以保安大隊雖
      分組辦事，惟究屬專業警察單位，與分局除辦理一般行政工作外，尚有正俗、
      外事、保安、戶口、保防、民防、交通、安檢等各種警察勤務，二者業務性質
      究有別，至所陳需實際督導或執行勤務乙節，審酌被告各科、室承辦人員亦需
      督導勤務，惟仍非屬第一級警勤加給支給對象，基於待遇衡平性、合理性之考
      量，如支領第一級警勤加給，尚非得宜，經核與加給表規定並無不合。
（三）次查原告指稱略以，按加給表規定，被告所屬各分局以下人員，不論是否實際
      執行外勤勤務，均支領第一級警勤加給，惟同隸屬本局同一層級且勤務性質相
      同之保安大隊部所屬人員，不論是否實際執行外勤勤務，均支領第三級警勤加
      給。又按「高雄市政府警察局組織規程」規定，被告各分局、大隊均屬被告之
      內部單位，且均屬同一組織層級。復按「高雄市政府警察局勤務實施細則」規
      定，被告所屬各分局、大隊同屬勤務督導及重點性勤務執行機構。另按「高雄
      市政府分層負責明細表」顯示，被告所屬各分局與保安大隊所設各組雖名稱不
      同，惟其業務項目及性質多屬相同。且參酌「警察人員警正以下具有危險及勞
      力等特殊性質職務降低命令退休年齡標準表」規定，被告保安警察大隊二組組
      員與分局刑事組、督察組分局員，均同列具有危險及勞力等特殊性質職務，均
      應降低退休年齡，且實際執行各項外勤勤務，得依據「警察機關外勤員警超勤
      加班費核發要點」報領超勤加班費等節，認應支領第一級警勤加給，惟查加給
      表係由警政署基於警察人員實際從事工作內容與職務性質，並考量各類警察人
      員工作辛勞、危險及不安定性程度之不同認定而區分三級標準支給而訂定，且
      依行政程序報請行政院核定後實施，故該表未經廢止前自屬有效。
（四）又原告於起訴狀中提及須實際執行危險、辛勞之勤務督導、值日、巡邏等勤務
      ，曾於巡邏勤務中當場查獲持有制式槍枝通緝犯；且經常執行特種警衛、聚眾
      活動、一般警衛等勤務，係考量專案勤務造成警力不足現象，而採取之權宜性
      、支援性、非例行性性質勤務，且被告各科、室人員為因應治安事故，亦需配
      合警力調派支援專案勤務，並非屬常態性、經常性執行勤務人員，核予支領第
      三級警勤加給，與現行規定並無不合。
（五）再按本案原告係被告保安大隊二組組員，依加給表規定，因其不屬第一、二級
      支給對象而具有警察官任用資格人員，核屬支領第三級警勤加給人員，原告雖
      認再復審案件之附帶決議中部分說明，第一級與第三級之警勤加給對象，縱執
      行不同業務，然其業務性質是否相同？所具危險性是否相同？似宜加以考量。
      又按加給表規定，中央警察大學及台灣警察專科學校之警察人員，為第二級警
      勤加給對象，惟按該等人員似未實際執行外勤警察勤務，是以，警勤加給以機
      關層級為區分標準，原告任職之保安警察大隊所屬警察人員僅能支領第三級警
      勤加給，有待斟酌之處，於原告提起再復審時，公務人員保障暨培訓委員會業
      已函請內政部警政署惠予檢討，在該加給表未經檢討修正前自屬有效，被告依
      該加給表規定核予原告支領第三級警勤加給並無不合。
（六）綜上結論，本案原告之訴為無理由，請判決駁回原告之訴。
    理  由
一、按「警察人員加給分勤務加給、專業加給、職務加給、地域加給；其各種加給之
    給與，由行政院定之。」警察人員管理條例第二十七條定有明文。就其中之勤務
    加給部分，則由警政署依公務人員加給給與辦法第十三條規定擬定，並送行政院
    核定後，作為警察人員警勤加給之支給標準、支給對象之依據，亦即由行政院基
    於警察人員實際從事工作內容與職務性質，並考量各類警察人員工作辛勞、危險
    程度及不安定性程度之不同而設，合先敘明。
二、本件原告現任被告所屬保安大隊組員，於九十年三月九日以其於上班時間外仍執
    行外勤勤務，應支領第一級警勤加給為由，向保安大隊提出申請，經保安大隊研
    擬提案向被告提出，再經被告函報警政署，經警政署以九十年七月十二日警署人
    字第一二三三七九號書函復略以：「貴局保安警察大隊雖分組（事）辦事，惟究
    屬專業警察單位，與分局除辦理一般行政工作外，尚有正俗、外事、保安、戶口
    、保防、民防、交通、安檢等各種警察業務，兩者業務性質究有別，至所陳需實
    地督導或執行勤務乙節，審酌警察局各科、室承辦業務人員亦有督導勤務，惟仍
    非屬第一級警勤加給支給對象，同時並非常態性、經常性執行勤務之人員，基於
    待遇衡平性、合理性之考量，如支領第一級警勤加給，尚非得宜。綜上，貴局保
    安警察大隊員警之警勤加給仍宜依現行規定辦理。」被告遂以前述理由再以九十
    年七月十八日高市警人字第四０五四四號函復保安大隊，由保安大隊知會原告拒
    絕其申請等情，有原告申請書、警政署以九十年七月十二日警署人字第一二三三
    七九號書函、被告九十年七月十八日高市警人字第四０五四四號函、警察人員警
    勤加給表（核定本）附於復審卷可稽，且為兩造所不爭，堪信為真實。
三、經查，「警察分局為勤務規劃監督及重點性勤務執行機構，負責規劃、指揮、管
    制、督導及考核轄區各勤務執行機構之勤務實施，並執行重點性勤務。」「警察
    局為勤務規劃監督機構，負責轄區警察勤務之規劃、指揮、管制、督導及考核，
    並對重點性勤務，得逕為執行。」警察勤務條例第九條、第十條亦有明定，足見
    警察分局為勤務規劃監督及重點性勤務執行單位，警察局則為勤務規劃監督機構
    ，保安警察大隊係警察局下所設之專業警察，與分局有異，此觀高雄市政府警察
    局組織規程第七條、第八條自明；雖保安大隊分組（室）辦事，惟究屬專業警察
    單位，與分局除辦理一般行政工作外，尚有正俗、外事、保安、戶口、保防、民
    防、交通、安檢等各種警察勤務，兩者業務性質究有別，有警政署九十年七月十
    二日（九十）警署人字第一二三三七九號書函在卷可佐；再以保安警察大隊為勤
    務監督及重點性勤務執行機構，所謂重點性勤務，係指非其所屬所、隊獨立執行
    之勤務，如地區性慶典、集會、選舉等戒備勤務及局部性交通管制，特定目標臨
    檢、專業性專案等勤務，亦即保安大隊大隊部所屬警察人員，雖尚需執行勤務督
    導、各項專案勤務等業務，惟其職務重點係勤務規劃督導考核工作，與執行第一
    線勤務之基層員警，尚有差異，是原告本職應為勤務規劃督導考核，縱於平日需
    實地督導或執行勤務，仍屬支援性質，非常態性、經常性執行勤務人員，故原告
    於執行督勤或專案勤務後，依法支領超勤加班費，亦有超勤加班費印領清單附於
    再復審卷可憑（詳再復審卷第三一三、三一四頁），原處分綜上各情及基於待遇
    衡平性、合理性之考量，否准原告之請求，依法即屬有據。是原告主張依警察人
    員警正以下具有危險及勞力等特殊性質職務降低退休年齡標準表、警察勤務條例
    、警察勤務督導實施規定、警察勤務規範等規定，原告係經常並固定執行危險、
    辛勞之勤務督導、值日、巡邏等勤務，自應支領第一級警勤加給云云，為不足採
    。
四、至公務人員保障暨培訓委員會九十一年七月十日公地保字第九一０四一二七號函
    所述，該會於九十一年六月十八日召開九十一年第八次委員會議，有關原告所提
    再復審案件之附帶決議中部分說明，第一級與第三級之警勤加給對象，縱執行不
    同業務，然其業務性質是否相同？所具危險性是否相同？似宜加以考量。又按警
    勤加給表規定，中央警察大學及台灣警察專科學校之警察人員，為第二級警勤加
    給對象，惟按該等人員似未實際執行外勤警察勤務，是以，警勤加給以機關層級
    為區分標準，是否妥適？亦值斟酌等情，核係公務人員保障暨培訓委員會函警政
    署就相關問題之檢討，與本件原告應支領第三級警勤加給尚屬無涉，亦無違平等
    原則。
五、綜上所述，原告各項主張既皆不足採，則原處分否准原告之請求，即無不合；復
    審決定、再復審決定遞予維持，核無違誤，原告起訴意旨求為均予撤銷，並請求
    被告應作成補發原告自八十六年四月份起至判決確定之日止，按月應領一級警勤
    加給之差額即每月各一千六百九十元之行政處分，為無理由，應予駁回。
據上論結，本件原告之訴為無理由，爰依行政訴訟法第二條第二款、第九十八條第三
項前段，判決如主文。
中      華      民      國    九十二    年      一      月    二十二    日
                              高雄高等行政法院第三庭
                                          審判長法官   江幸垠
                                          法      官   林石猛
                                          法      官   戴見草
右為正本係照原本作成。
如不服本判決，應於判決送達後二十日內向本院提出上訴書狀，其未表明上訴理由者
，應於提起上訴後二十日內向本院提出上訴理由書（須按對造人數附繕本）；如於本
判決宣示或公告後送達前提起上訴者，應於判決送達後二十日內補提上訴理由書（須
附繕本）。未表明上訴理由者，逕以裁定駁回。
提起上訴應預繳送達用雙掛號郵票七份（每份三十四元）。
中      華      民      國    九十二    年      一      月    二十二    日
                                          法院書記官   嚴寶明


司法院資訊處製作；財團法人民間司法改革基金會備份。
